【裁判字號】    99,事聲,130
【裁判日期】    990415
【裁判案由】    聲明異議
【裁判全文】
臺灣高雄地方法院民事裁定             99年度事聲字第130號
聲  請  人  乙○○
聲  請  人  丁○○
聲  請  人  甲○○
相  對  人  丙○○
上當事人間因聲請支付命令事件，聲請人對於本院民國99年3 月
18日司法事務官所為99年度司促字第9534號裁定聲明異議，本院
裁定如下：
    主  文
異議駁回。
    理  由
一、按「司法事務官辦理下列事務：一、督促程序事件。... 司
    法事務官辦理第一項各款事件之範圍及日期，由司法院定之
    。」法院組織法第17條之2 第1 項第1 款、第3 項分別定有
    明文。而司法院已依法院組織法第17條之2 第3 項規定，於
    民國96年10月30日以院台廳司一字第0960022692號函將督促
    程序事件指定由司法事務官辦理。另按「司法事務官處理事
    件所為之處分，與法院所為者有同一之效力。」「當事人對
    於司法事務官處理事件所為之終局處分，得於處分送達後10
    日之不變期間內，以書狀向司法事務官提出異議。司法事務
    官認前項異議有理由時，應另為適當之處分；認異議為無理
    由者，應送請法院裁定之。法院認第一項之異議為有理由時
    ，應為適當之裁定；認異議為無理由者，應以裁定駁回之。
    」民事訴訟法第240 之3 條及第240 之4 條亦分別定有明文
    。本件聲請人係對本院司法事務官所為駁回其支付命令之聲
    請聲明異議，司法事務官認其異議無理由而送請本院為裁定
    ，經核與上開條文規定要件及意旨相符，尚無處理程序或權
    限上之瑕疪，先予說明。
二、聲請及異議意旨略以：聲請人對第三人劉富雄有債權新台幣
    （下同）52萬2,000 元存在，而劉富雄之父劉華林於97年間
    過世，其遺產除留有房屋、土地外，僅有利息所得5,388 元
    ，是其遺產可說僅為不動產，利息部分則毫不影響，且應由
    全體繼承人公同共有，惟劉富雄與其他繼承人竟將價值295
    萬1,961 元之不動產登記於相對人名下，依民法第244 條、
    第824 條之規定，相對人自應給付金錢補償或價金分配予其
    他繼承人，而聲請人對繼承人之ㄧ之劉富雄既有債權存在，
    自得代位劉富雄請求相對人給付，故聲請對相對人核發支付
    命令，原裁定率予駁回，顯有不當，故請求撤銷原裁定等語
    。
三、原裁定略以：繼承人就被繼承人之遺產如何分割，屬繼承人
    自治事項，縱如聲請狀所載，劉富雄將其應繼承之遺產同意
    過戶予相對人，亦尚難認相對人對劉富雄負有價金分配或金
    錢補償之債務存在，是依聲請狀所述，顯無法釋明劉富雄對
    相對人有債權存在，聲請人自無代位權，故而駁回聲請人之
    聲請。
四、經查：本件聲請人聲請核發支付命令，其原因事實雖已主張
    渠等對劉富雄有金錢債權，而劉富雄對相對人有價金分配或
    金錢補償之債權，且怠於行使，故代位劉富雄請求命相對人
    應給付劉富雄52萬2,000 元而由聲請人代為受領。但依其所
    稱劉富雄對相對人有債權之情形，則係指劉富雄將其繼承自
    劉華林之不動產移轉登記予相對人，而對相對人有債權存在
    。然本件係聲請人主張行使代位權，自應就劉富雄對相對人
    有債權存在之事實為釋明，而依聲請人所提之遺產稅課稅資
    料清單、分割繼承登記資料所載，僅足以認定劉富雄與其他
    繼承人同意將遺產中位於台南市北區之房屋及土地，協議以
    「分割繼承」為原因登記為相對人所有，尚不足以釋明劉富
    雄如何能依民法第824 條第2 項所規定因裁判分割共有物而
    對相對人取得債權，則聲請人據此原因事實即認劉富雄對相
    對人有債權而聲請核發支付命令命相對人給付劉富雄並由聲
    請人代為受領，顯無理由，原裁定因而駁回其聲請，並無違
    誤。異議人請求廢棄，即屬無據，應予駁回。
五、據上論結：本件異議為無理由，依民事訴訟法第第240 條之
    4第3 項後段，裁定如主文。
中    華    民    國    99    年    4     月    15    日
                     民事第六庭   法  官  楊國祥
上為正本係照原本作成。
不得聲明不服。
中    華    民    國    99    年    4     月    15    日
                                  書記官  鄭淑華

司法院資訊處製作；財團法人民間司法改革基金會備份。
